臺北高等行政法院判決
　　　　　　　　　　　　　　　　　　 94年度簡字第00583號
原　　　告　甲○○
訴訟代理人　丙○○
被　　　告　勞工保險局
代　表　人　乙○總經理）住同.
訴訟代理人　丁○○
　　　　　　戊○○
上列當事人間因勞保事件，原告不服行政院勞工委員會中華民國
93年7月9日勞訴字第0930024056號訴願決定（發文日期：93年7
月16日），提起行政訴訟。本院判決如下：
　　主  文
原告之訴駁回。
訴訟費用由原告負擔。
　　事實及理由
一、程序說明：
    本件原分案編號為本院民國（下同）93年度訴字第3057號，
    依通常訴訟程序審理，惟查本件訴訟標的之價額在新臺幣（
    下同）20萬元以下，依行政訴訟法第229條第2項、第1項第3
    款規定及司法院92年9月17日院台廳行一字第23681號令，應
    適用簡易程序，本院並依同法第233條第1項規定，不經言詞
    辯論，逕行裁判。
二、事實概要：
    原告為雨泉工業社之負責人，其以雨泉工業社為投保單位，
    參加勞工保險為被保險人。原告以其於92年6月4日工作中因
    腦中風出血住院診療，於同年9月29日（被告收文日期）檢
    據申請92年6月7日（原處分及訴願決定誤載為「92年6月4日
    」）至同年7月7日期間職業病傷病給付。案經被告審查，以
    原告所患非屬職業傷病，所請傷病給付應按普通疾病辦理，
    乃依勞工保險條例第33條規定，以93年1月8日保給傷字第09
    360104030號函（下稱原處分）核定所請傷病給付自92年6月
    7日起至同年7月7日止，發給31日普通疾病傷病給付。原告
    不服，向勞工保險監理委員會申請審議，經該會以93年4月1
    9日93保監審字第0945號審定書審定申請審議駁回。原告仍
    不服，提起訴願遭決定駁回後，遂提起行政訴訟。
三、原告主張：原告86年3月13日初次發病至信生醫院門診1次與
    本次中風都於保險效力期間，並非帶病投保，且自上開血壓
    高後未再發生過；產生高血壓問題症狀都是從年輕開始工作
    後因責任壓力及工作量加重下慢慢引起，且本次確實因訂單
    突然增加、工作量增加而於工作中發生，當然有相當因果關
    係，故如被告不能認定原告係勞工保險被保險人因執行職務
    而致傷害審查準則第21條之職業病，也符合同準則第3條規
    定，原告確實是工作當場促發疾病，請准予改按職業傷病辦
    理。據此，依行政訴訟法第5條第2項及勞工保險條例第34條
    第1項規定，求為判決訴願決定、爭議審定及原處分關於後
    開給付部分均撤銷，應命被告再作成核付原告新臺幣8,680
    元之行政處分云云。
四、被告則以：本件除經被告派員訪查原告外，亦調取原告就診
    醫院之病歷，送請專科醫師審查，意見略以：原告「為典型
    的高血壓性出血，所患並不符合職業病之認定基準。」等語
    ，又原告不服原核定，向勞工保險監理委員會申請審議，經
    該會專科醫師審查，審查意見略以：「原告發病前並無超乎
    尋常之工作壓力存在，且本身具有高血壓之病史，此為腦中
    風之潛在危險因子，因此不符職業病之申請。」據此，本件
    經2位專科醫師審查咸認原告所患為普通疾病，不符職業病
    請領之規定，被告核以普通疾病傷病給付，並無違誤，求為
    判決駁回原告之訴等語。
五、按勞工保險條例第34條規定：「（第1項）被保險人因執行
    職務而致傷害或職業病不能工作，以致未能取得原有薪資，
    正在治療中者，自不能工作之第4日起，發給職業傷害補償
    費或職業病補償費。…（第2項）前項因執行職務而致傷病
    之審查準則，由中央主管機關定之。」勞工保險被保險人因
    執行職務而致傷病審查準則第1條規定：「本準則依勞工保
    險條例…第34條第2項規定訂定之。」第2條規定：「被保險
    人因執行職務而致傷病之審查，除法令另有規定外，依本準
    則辦理。」第3條規定：「（第1項）被保險人因執行職務而
    致傷病者，為職業傷害。（第2項）被保險人於勞工保險職
    業病種類表規定適用職業範圍從事工作，而罹患表列疾病者
    ，為職業病。」第21條規定：「被保險人於作業中，於工作
    當場促發疾病，而該項疾病之促發與作業有相當因果關係者
    ，視為職業病。」準此，是否職業病，除須疾病係於工作當
    場促發外，尚需疾病之促發與作業有相當因果關係。
六、原告為雨泉工業社之負責人，其以雨泉工業社為投保單位，
    參加勞工保險為被保險人，以其於92年6月4日工作中因腦中
    風出血住院診療，於92年9月29日檢據申請92年6月7日至同
    年7月7日期間職業病傷病給付等情，為兩造所不爭，並有勞
    工保險給付申請書、彰化基督教醫院92年7月15日出具之診
    斷書、秀傳醫院92年7月15日出具之診斷證明書附原處分卷
    可稽，為可確認之事實。
七、本件之爭執，在於原告腦中風出血是否為職業病？經查：
  (一)依秀傳醫院92年7月15日出具之診斷證明書記載：「病名：
    右腦出血，疑中風。醫生囑言：病人於92年6月4日到本院急
    診…，後轉院治療。」依彰化基督教醫院92年7月15日出具
    之診斷書記載：「診斷：腦中風出血，水腦症併左側偏癱。
    證明及醫囑：…92年6月5日至92年7月7日於本院住院治療…
    」。經被告派員訪查投保單位及原告，據原告簽認之訪查紀
    錄記載略以：原告為雨泉工業社負責人，工作性質為該社之
    經營及模具開發設計、開模等工作，每日工作約早上8點到
    當日晚上9點至10點不定，都要做到一個階段才休息，無事
    故當日及前6個月出勤記錄，事故當晚吃飽飯就開始從事開
    模，工作到晚上大約8點多左右，覺得天昏地暗，站不穩，
    事故當日或前一日均正常，並無承受極大心理或生理壓力，
    事故當時係由其子吳正益送往秀傳醫院再轉送彰化基督教醫
    院等語，及原告之子吳正益出具證明書略以：事故當日晚上
    大約8點多左右，原告正在從事開模，突然發病等語，尚不
    足認原告發病時係有超乎尋常之工作壓力及工作量。復觀之
    原告於92年6月4日發病經當晚11時送達秀傳醫院急診，診斷
    為右腦出血，疑中風，當時血壓（241/114）甚高，而其於9
    2年6月5日凌晨零時40許轉送彰化基督教醫院，診斷為腦中
    風出血，水腦症併左側偏癱，當時血壓（220/100）亦甚高
    ，而其家人表示原告有高血壓病史未控制，亦有上開醫院之
    病歷資料附原處分卷足佐，且原告起訴狀自陳85年3月13日
    曾因工作中突然高血壓至信生醫院門診1次等語，可見原告
    發病前即有高血壓，本身就有易發生腦出血之危險因素，而
    在發病時並沒有超乎尋常極大之工作壓力足以促發腦出血，
    尚難認本件原告之「腦中風出血」與作業有相當因果關係，
    非屬職業傷害。
  (二)本件經被告調取原告就診之病歷資料，送請專科醫師審查，
    審查意見為：原告「為典型的高血壓性出血，所患並不符合
    職業病之認定基準。」等語及勞工保險監理委員會送請其特
    約醫師審查，其意見略以：「吳君發病前並無超乎尋常之工
    作壓力存在，且本身具有高血壓之病史，此為腦中風之潛在
    危險因子，因此不符職業病之申請。」等語，有審查意見附
    於原處分卷、審定卷可稽，均同此見解。是原告腦中風出血
    非為職業病甚明。
八、至原告舉其他案件，主張被告有差別待遇云云。惟原告既未
    提出該他案之病症資料，且因個案病情各有不同，個案判斷
    結果當然不同，此無違平等原則。
九、綜上所述，原處分以原告所患非屬職業傷病，所請傷病給付
    應按普通疾病辦理，乃依勞工保險條例第33條規定，核定所
    請傷病給付自92年6月7日起至同年7月7日止，發給31日普通
    疾病傷病給付，認事用法，並無違誤，爭議審定及訴願決定
    ，遞予維持，亦無不合，原告訴請如聲明所示，為無理由，
    應予駁回。
據上論結，本件原告之訴為無理由，依行政訴訟法第98條第3項
前段、第233條第1項，判決如主文。
中　　華　　民　　國　　94　　年　 　9　　月　 28  　 日
                              第三庭法    官    胡方新
上為正本係照原本作成。
本件以訴訟事件所涉及之法律見解具有原則性者為限，始得於本
判決送達後20日內向本院提出上訴狀並表明上訴理由，如已於本
判決宣示後送達前提起上訴者，應於判決送達後20日內補具上訴
理由（均按他造人數附繕本），且經最高行政法院許可後方得上
訴。
中　　華　　民　　國　　94　　年　 　9　　月　 28  　 日
            　　　　　　    　　　　書 記 官    陳幸潔
